臺灣桃園地方法院民事裁定　　　　　　　100年度輔宣字第9號
聲　請　人　程維任
相　對　人　胡惠泉
關　係　人　簡梅凌
上列聲請人聲請輔助宣告事件，本院裁定如下：
    主  文
宣告許胡惠泉（男，民國○○年○月○日生，身分證統一編號：Ｚ000
000000號）為受監護宣告之人。
選定程維任（男，民國○○年○ 月○○日生，身分證統一編號：Ｚ000
000000號）為受監護宣告人胡惠泉之監護人。
指定簡梅凌（女，民國○○年○ 月○○日生，身分證統一編號：Ｚ000
000000號）為會同開具財產清冊之人。
聲請程序費用新臺幣壹仟元由受監護宣告之人負擔。
    理  由
一、本件聲請意旨略以：相對人胡惠泉自民國97年7 月5 日年起
    ，即因呼吸道衰竭住院治療，現為意思表示或受意思表示，
    或辨識其意思表示效果之能力，顯有不足，為此依民法第15
    條之1 第1 項、第1111條、第1113條之1 、民事訴訟法第59
    7 條第1 項、第624 條之1 第3 項規定，聲請鈞院准予對相
    對人為輔助宣告，並請為聲請人指定輔助人。如若鈞院認為
    相對人已達可宣告監護之程度，則聲請人願意變更聲請，亦
    請鈞院改依民法第14條第1 項規定為監護宣告，為此提出元
    復醫院診斷證明書為證。
二、按「對於因精神障礙或其他心智缺陷，致不能為意思表示或
    受意思表示，或不能辨識其意思表示之效果者，法院得因本
    人、配偶、四親等內之親屬、最近一年有同居事實之其他親
    屬、檢察官、主管機關或社會福利機構之聲請，為監護之宣
    告。」，民法第14條第1 項定有明文。又「法院對於輔助宣
    告之聲請，認有監護之必要者，應向聲請人曉諭變更為監護
    宣告之聲請，不為變更者，應駁回其聲請。」，民事訴訟法
    第624 條之8 亦規定甚明。查聲請人陳稱聲請本件目的係因
    相對人罹患器質性腦病變，無法言語，希望有人可以幫忙相
    對人處理事務。經本院囑託臺灣板橋地方法院進行鑑定，遂
    由受囑託法官於鑑定機關即亞東紀念醫院鑑定醫師鄭懿之前
    詢問相對人姓名及年籍資料，並詢問相對人：「聲請人在哪
    ？」，相對人則手指聲請人。鑑定人鄭懿之醫師對相對人胡
    惠泉心神及身體狀況鑑定後初步認為：相對人為器質性腦病
    變無法處理個人事務，餘詳鑑定報告等語，有臺灣板橋地方
    法100 年5 月9 日訊問筆錄附卷可稽。另參酌亞東醫院出具
    精神鑑定報告書略以：胡員（即相對人）接受私塾教育，早
    年隨政府來臺，先為職業軍人，退伍後擔任自助餐店員工。
    97年間胡員開始出現步態不穩、下肢無力等症狀，先後在當
    地醫院及榮總就醫治療，被告知有腦部退化及巴金森氏症，
    由妻子協助復健治療。97年5 月上旬，胡員在桃園家中突然
    出現兩眼翻白、血壓下降，經送醫被告知為呼吸衰竭合併肺
    炎，經治療後病情穩定，惟胡員言語及認知功能明顯缺損，
    自我照顧功能完全喪失，故轉至安養機構接受長期照護迄今
    。檢查結果：相對人終日臥床，大小便失禁，有留置鼻胃管
    及尿管，四肢僵硬，上肢尚可抗重力，但動作遲緩。相對人
    意識呈現警醒狀態，雙眼張開，對於簡單指令似可配合，如
    指妻子、舉手等動作，但反應十分慢，且精細動作無法執行
    ，對於不熟識之人，不易瞭解其動作之意義，且相對人口語
    溝通能力則完全喪失。結論：綜上，胡員臨床診斷為「器質
    性腦症候群」，先是巴金森氏症，後又因感染導致呼吸衰竭
    ，腦部再次受損，以致目前認知功能明顯缺損，致其不能為
    意思表示或受意思表示，亦無法辨識其意思表示效果，建議
    為監護之宣告等語，有臺灣板橋地方法院100 年5 月23日板
    院輔家堂100 家助12字第032894號函暨所附精神鑑定報告書
    在卷足按。本院審酌前開100 年5 月9 日訊問情形及上開相
    對人精神鑑定報告書，認相對人現確因精神障礙已致不能為
    意思表示或受意思表示，而聲請人亦願變更對相對人為監護
    宣告之聲請，爰依民事訴訟法第624 條之8 、民法第14條第
    1 項之規定，宣告相對人胡惠泉為受監護宣告之人。
三、次按「法院為監護之宣告時，應依職權就配偶、四親等內之
    親屬、最近一年有同居事實之其他親屬、主管機關、社會福
    利機構或其他適當之人選定一人或數人為監護人，並同時指
    定會同開具財產清冊之人。」，「法院為前項選定及指定前
    ，得命主管機關或社會福利機構進行訪視，提出調查報告及
    建議。監護之聲請人或利害關係人亦得提出相關資料或證據
    ，供法院斟酌。」，「法院選定監護人時，應依受監護宣告
    之人之最佳利益，優先考量受監護宣告之人之意見，審酌一
    切情狀，並注意下列事項：(一)受監護宣告之人之身心狀態與
    生活及財產狀況。(二)受監護宣告之人與其配偶、子女或其他
    共同生活之人間之情感狀況。(三)監護人之職業、經歷、意見
    及其與受監護宣告之人之利害關係。(四)法人為監護人時，其
    事業之種類與內容，法人及其代表人與受監護宣告之人之利
    害關係。」，民法第1111條第1 項、第2 項、第1111條之1
    分別定有明文。本院經囑請新北市政府社會局對兩造及關係
    人進行訪視，訪視報告略以：案主（即相對人）現年87歲，
    與現配偶婚後未育有子女，而案妻（即關係人簡梅凌）則有
    2 段婚姻，與前任丈夫育有2 子1 女，後由相對人收養該2
    子。相對人於97年間罹患呼吸道衰竭，並長期使用呼吸器至
    今，關係人簡梅凌每日皆至院中協助相對人復健，聲請人及
    其他子女亦時常前往探視。聲請人及其他子女現皆有工作，
    且自家庭，經濟狀況穩定。聲請人表示相對人患病前，對渠
    等照顧有佳，且由相對人撫養成人，故聲請人及其他子女與
    相對人感情良好，現因相對人無法處理財產問題，故推派聲
    請人聲請本件輔助宣告，並由聲請人擔任監護人，另相對人
    之財產將全部用於相對人之醫療費用上。家庭評估：相對人
    收養配偶前段婚姻之2 名子女，且與渠等互動關係良好，親
    友支持系統緊密等語，此有該局100 年6 月10日北社工字第
    1000574542號函附新北市政府社會局函檢附新北市政府社會
    局土城社會福利服務中心個案處理報告在卷可參。本院參酌
    前揭訪視報告，並考量聲請人為相對人之養子、關係人為相
    對人之配偶，情屬至親，且二人均為相對人之主要照顧者，
    渠等照養相對人生活迄今盡其心力，且無不當明顯照護情事
    發生，是若由渠等繼續照顧與保護相對人，應屬符合受監護
    宣告人之最佳利益，爰依前揭規定選定聲請人程維任為相對
    人之監護人，併依前揭規定指定關係人簡梅凌為會同開具財
    產清冊之人。又依民法第1113條準用同法第1099條之規定，
    於監護開始時，監護人對於受監護宣告人之財產，應會同關
    係人，於2 個月內開具財產清冊並陳報法院，併此敘明。
四、爰依民事訴訟法第608條第1項，裁定如主文。
中    華    民    國   100    年    8     月    1     日
                      家事法庭法  官  許婉芳
上列正本證明與原本無異。
本裁定就對相對人之受輔助宣告部分不得抗告；另就其餘有關選
定輔助人部分如有不服，應於本裁定送達後10日內向本院提出抗
告狀。
中    華    民    國   100    年    8     月    1     日
                              書記官  劉文松